臺灣士林地方法院刑事附帶民事訴訟判決
111年度智附民字第8號
原      告  德商阿迪達斯公司（adidas AG）

法定代理人  黃淑芬
原      告  彪馬歐洲公開有限責任公司（PUMA SE）

法定代理人  於保羅
原      告  盧克提卡集團公司（LUXOTTICA GROUP S.P.A）

法定代理人  Stefano Orsini

原      告  艾須特貝克戴維斯有限公司（ASTLEY BAKER DAVIE
             S LTD.）

法定代理人  Nicholas John Murray Gawne

原      告  一號娛樂英國有限公司（ENTERTAINMENT ONE UK L
            IMITED）

法定代理人  Nicholas John Murray Gawne

共      同
訴訟代理人  謝尚修律師
複  代理人  何芊逸
被      告  游曜銘即日曦企業社

上列被告因違反商標法案件（本院111年度智易字第14號），經
原告提起附帶民事訴訟請求損害賠償，本院於民國110年12月20
日言詞辯論終結，判決如下：
    主  文
原告之訴及假執行之聲請均駁回。 
    事實及理由
壹、程序事項
一、按民事事件涉及外國人或外國地者，為涉外民事事件，內國
    法院應先確定有國際管轄權，始得受理，次依內國法之規定
    或概念，就爭執之法律關係予以定性後，決定應適用之法律
    （即準據法），而涉外民事法律適用法並無明文規定國際管
    轄權，應類推適用民事訴訟法之規定，最高法院98年度台上
    字第2259號判決要旨足資參照；次按訴訟，由被告住所地之
    法院管轄；因侵權行為涉訟者，得由行為地之法院管轄，民
    事訴訟法第1條第1項前段、第15條第1項定有明文。經查，
    原告德商阿迪達斯公司（adidas AG，下稱阿迪達斯公司）
    、彪馬歐洲公開有限責任公司（PUMA SE，下稱彪馬公司）
    、盧克提卡集團公司（LUXOTTICA GROUP S.P.A，下稱盧克
    提卡公司）、艾須特貝克戴維斯有限公司（ASTLEY BAKER D
    AVIES LTD.下稱艾須特公司）、一號娛樂英國有限公司（EN
    TERTAINMENT ONE UK LIMITED，下稱一號公司）均為外國法
    人，被告游曜銘即則為我國人民，原告主張被告在我國實施
    侵害原告商標權之行為，得依商標權人之地位，請求排除侵
    害，是以，本件具有涉外因素，而為涉外事件，揆諸前開說
    明，我國法院就本件涉外事件即有國際管轄權。
二、按以智慧財產為標的之權利，依該權利應受保護地之法律，
    涉外民事法律適用法第42條第1 項定有明文。本件原告主張
    其依我國商標法取得商標權，遭被告在我國侵害其商標權，
    則我國法院應依我國商標法決定原告在我國有無權利，以解
    決在我國應否保護及如何保護之問題。是本件關於侵害商標
    權之準據法，即應依中華民國之法律。
貳、實體事項
一、原告主張：　　
  ㈠被告明知如附表一各編號所示「商標註冊審定號」欄所示之
    各該商標圖樣，分別係原告向經濟部智慧財產局（下稱智財
    局）申請註冊登記取得商標權，指定使用於如附表ㄧ所示「
    指定商品範圍」欄之商品，且現均仍在商標專用期間內，並
    在全球國際知名品牌市場行銷甚廣，為消費大眾所共知之著
    名商標，未經商標註冊人授權或同意，不得於同一或類似之
    商品，使用相同或近似之註冊商標，亦不得販賣或意圖販賣
    而持有、陳列前開商標權人之商品，竟仍基於透過網路販賣
    、意圖販賣而持有、陳列仿冒商標商品之犯意，於民國108
    年5月20日之不詳時間起，自大陸地區以每件新臺幣（下同
    ）7元至80元不等之價格，購入如附表二所示仿冒商標之商
    品，並向蝦皮拍賣網站平臺申請「migiloving」之會員帳號
    ，在該網站平臺及LINE通訊軟體（下稱LINE）「你想不到的
    價格」群組內刊登以每件9元至95元不等之價格，販售如附
    表二所示仿冒商標商品之訊息，迄為警查獲前已售出80至12
    0件，獲利1萬元。嗣經員警於108年10月31日持本院法官核
    發之搜索票，至被告位在新北市○○區○○路00巷0弄0號1樓之
    倉庫執行搜索，當場扣得如附表二所示之仿冒商品等物，始
    悉上情。
　㈡被告上開所為係故意侵害原告之商標權，依商標法第69第3項
    規定，原告自得向被告請求損害賠償；另被告前開所為業已
    造成原告名譽損害，依民法第195條規定，原告亦得請求為
    回復名譽之適當處分：
　⒈就原告所請求損害賠償金額之計算方式及依據：
　　按商標權人請求損害賠償時，得就下列各款擇一計算其損害
    ：三、就查獲侵害商標權商品之零售單價一千五百倍以下之
    金額。但所查獲商品超過一千五百件時，以其總價定賠償金
    額。商標法第71條第1項第3款定有明文。針對零售單價及倍
    數計算，現實務多採最高單價倍數上限說，即查獲商品有多
    種不同單價時，乃採取扣案物中「最高單價」商品的1500倍
    為法定上限，於此法定上限內，斟酌個案所涉及的相關因素
    ，核定適當價格，準此，原告主張零售單價之計算應以遭查
    獲仿冒商標商品之最高單價即95元為計算損害賠償數額之基
    礎，並於綜合考量被告侵犯原告商標權之犯罪情節、被告於
    涉犯商標法後未曾主動與原告表示侵權歉意或主動商議侵權
    行為損害賠償事宜，原告知悉被告犯後態度及悔悟之意、另
    侵權行為具有長期反覆之性質，原告所有如附表一所示之商
    標，均為世界知名商標，以及遭查獲仿冒商品之數量等情後
    ，均主張以1000倍作為計算之基礎，則原告阿迪達斯公司主
    張被告應賠償14萬2,500元(計算式為:95*1,500=142,500元)
    、原告彪馬公司主張被告應賠償11萬4,000元（計算式為:95
    *1200=114,000元）、原告盧克提卡公司主張被告應賠償9萬
    5,000元（計算式為:95元*1000元）、原告艾須特公司及一
    號公司主張被告應賠償9萬5,000元（計算式為:95元*1000元
    ）。
　⒉被告利用網路拍賣及社群通訊平台，公開刊登及販賣仿冒原
    告所有如附表一各編號所示商標之商品，使原告之名譽受損
    ，原告自得依民法第195條之規定，請求被告自費將本件刑
    事附帶民事訴訟判決書主文內容全部登載於新聞紙。　
　㈢爰聲明：⒈被告應給付原告阿迪達斯公司計14萬2,500元，並
    自起訴狀繕本送達之翌日起至清償日止，按年利率5%計算之
    利息。⒉被告應給付原告彪馬公司計11萬4,000元，並自起訴
    狀繕本送達之翌日起至清償日止，按年利率5%計算之利息。
    ⒊被告應給付原告盧克提卡公司計9萬5,000元，並自起訴狀
    繕本送達之翌日起至清償日止，按年利率5%計算之利息。⒋
    被告應給付原告艾須特公司及一號公司計9萬5,000元，並自
    起訴狀繕本送達之翌日起至清償日止，按年利率5%計算之利
    息。⒌前四項判決請准供擔保宣告假執行。⒍被告應將本件判
    決主文內容，以長25公分、寬19公分篇幅、10號細明體字體
    ，分別刊登於聯合報、自由時報、中國時報之全國版面首頁
    下半頁各1 日。⒎訴訟費用由被告負擔。　　
二、被告則以：原告早已知悉被告之侵權行為，原告之請求已超
    過2年時效且金額過高等語資為抗辯，並聲明請求駁回原告
    之訴及假執行之聲請。
三、得心證之理由：　
  ㈠按因犯罪而受損害之人，於刑事訴訟程序得附帶提起民事訴
    訟，對於被告及依民法負賠償責任之人，請求回復其損害；
    附帶民事訴訟之判決，應以刑事訴訟判決所認定之事實為據
    ，此觀刑事訴訟法第487 條第1 項、第500 條前段規定即明
    。又商標權人對於因故意或過失侵害其商標權者，得請求損
    害賠償，商標法第69條第3 項亦有明定。查：本案被告自10
    8年5月20日之不詳時間起至同年10月31日為警查獲時止，於
    蝦皮拍賣網站網頁及LINE群組上，刊登販賣如附表二所示仿
    冒商標商品予不特定人之訊息，而侵害如附表一所示商標權
    人之商標權，而犯商標法第97條後段之以網路非法販賣侵害
    商標權商品罪，業經本院以111年度智易字第14號刑事判決
    審認明確，判處拘役伍拾日，並諭知易科罰金之折算標準，
    有前開刑事判決可稽。是以，原告主張被告有前述侵害如附
    表一所示商標權之事實，自堪信為真實。
  ㈡關於損害賠償之請求部分：
　　按因侵權行為所生之損害賠償請求權，自請求權人知有損害
    及賠償義務人時起，2 年間不行使而消滅。自有侵權行為時
    起，逾10年者亦同，民法第197 條第1 項定有明文；次按，
    時效完成後，債務人得拒絕給付，民法第144 條第1 項亦定
    有明文。再按關於侵權行為損害賠償請求權之消滅時效，應
    以請求權人實際知悉損害及賠償義務人時起算，非以知悉賠
    償義務人因侵權行為所構成之犯罪行為經檢察官起訴，或法
    院判決有罪為準（最高法院72年台上字第738 號判例意旨可
    資參照）。查：
  ⒈本件員警於108年10月31日持本院法官核發之搜索票，至被告
    位於新北市○○區○○路00巷0弄0號1樓之倉庫執行搜索，並當
    場扣得如附表二所示商品後，將該等商品分別送請原告進行
    鑑定，而原告於鑑定後，因認該等商品均屬仿冒如附表一各
    編號所示商標商品，且被告於108年5月20日之不詳時間起至
    同年10月31日為警查獲時止，於蝦皮拍賣網站網頁及LINE群
    組上，刊登販賣如附表二所示仿冒商標商品予不特定人之訊
    息並加以販賣，係侵害原告之商標權，原告遂分別向臺灣士
    林地方檢察署具狀對被告提出侵害商標權之刑事告訴等情，
    有本院108年度聲搜字第756號搜索票、內政部警政署保安警
    察第二總隊刑事警察大隊偵二隊偵查報告書、搜索扣押筆錄
    及扣押物品目錄表、扣案物品相片、搜索現場照片（臺灣士
    林地方檢察署111年度偵字第6184號卷【下稱偵卷】第65至8
    7、95至119、397至417、471至479頁）、扣案如附表二所示
    物品照片（偵卷第95至119頁）、偵查報告書（偵卷第397至
    411頁）、原告盧克提卡公司108年11月26日刑事告訴狀及附
    件（偵卷第121至129頁）、原告阿迪達斯公司108年11月27
    日刑事告訴狀及附件（偵卷第131至147頁）、原告彪馬公司
    108年12月13日刑事告訴狀及附件（偵卷第149至165頁）、
    原告艾須特公司、一號公司108年11月26日刑事告訴狀及附
    件（偵卷第167至177頁）在卷可佐；而觀諸原告向臺灣士林
    地方檢察署提出之前開刑事告訴狀之記載，其上均已明確記
    載被告之姓名、侵害原告商標權之時間、方式等內容，則堪
    認原告盧克提卡公司、艾須特公司、一號公司於108年11月2
    6日提出本案刑事告訴時，原告阿迪達斯於108年11月27日提
    出本案刑事告訴時，及原告彪馬公司於108年12月13日提出
    本案刑事告訴時，即已明確知悉所受損害、侵權行為人、及
    損害所由生之侵權行為存在，因此應分別自108年12月26日
    、同年月27日、同年12月13日起算侵權行為損害賠償請求權
    之二年請求權時效。
　⒉而本件原告係於111年6月7日具狀向本院提起本件刑事附帶民
    事訴訟，此有加蓋本院收狀戳章之刑事附帶民事訴訟起訴狀
    在卷可憑，則原告之請求顯已罹於二年之消滅時效，是被告
    就本件提出時效已消滅之抗辯而拒絕給付，核屬有據。
　㈢綜上所述，本件原告之侵權行為損害賠償請求權已因二年間
    不行使而消滅。準此，原告依侵權行為之法律關係，請求被
    告負損害賠償之責，為無理由，應予駁回。原告之訴既經駁
    回，渠等假執行之聲請亦失所附麗，應併予駁回。
四、本件事證已臻明確，兩造其餘攻擊防禦方法及證據，核與判
    決之結果不生影響，爰不一一論列，併此敘明。
五、據上論結，依刑事訴訟法第491 條第1 款、第9 款，民事訴
    訟法第449條第1 項，判決如主文。　　
中　　華　　民　　國　　111 　年　　9 　　月　　16　　日
                  刑事第三庭  法  官  李郁屏
以上正本證明與原本無異。
如不服本判決，應於判決送達後20日內向本院提出上訴狀（應抄
附繕本），並應敘述具體理由。其未敘述上訴理由者，應於上訴
期間屆滿後20日內向本院補提理由書 (均須按他造當事人之人數
附繕本 )「切勿逕送上級法院」。
因疫情而遲誤不變期間，得向法院聲請回復原狀。
                              書記官  李登寶
中　　華　　民　　國　　111 　年　　9 　　月　　16　　日
【附表一：】
編號 商標註冊審定號 商標權人 專用期限 指定商品範圍 證據頁碼 1 00000000 義大利商盧克提卡集團公司 115/07/30 太陽眼鏡、射擊用眼鏡、眼鏡及其組件與附件，包括鏡片、鏡框、眼鏡 偵卷第125頁 2 00000000 德商阿迪達斯公司 117/01/31 袋子及運動用袋、衣服，靴子；鞋子；襪子 偵卷第135頁 3 00000000  117/01/31 衣服、襪子 偵卷第139頁 4 00000000  114/06/15 鐘錶及其組件 偵卷第137頁 5 00000000  111/10/31 各種旅行袋、旅行包、手提包、背包、運動用具袋 偵卷第141頁 6 00000000 德商彪馬歐洲公開有限責任公司 116/04/30 手提袋、手提箱、大衣箱、軟式背囊、手提包、皮夾、腰包、鞋袋、旅行袋、背袋、掛肩提包、運動用具袋（箱） 偵卷第153頁 7 00000000  119/11/15 帽子、運動帽、圍巾、頭巾、領帶、短襪、長襪、運動襪 偵卷第155頁 8 00000000  112/06/30 鐘錶及其組件 偵卷第161頁 9 00000000 英商艾須特貝克戴維斯有限公司/英商一號娛樂英國有限公司 115/06/15 化粧包，運動包，皮包；背包；行李袋；零錢包；書包；托特包；腰包； 偵卷第171至173頁 
【附表二】
編號 商品名稱 數量 商標權人 商標/註冊號 1 Ray-Ban眼鏡 68件 義大利商盧克提卡集團公司 00000000 2 adidas運動臂包 150件 德商阿迪達斯公司 00000000 3 adidas包款 211件 同上 00000000 4 adidas上衣 5件 同上 00000000 5 adidas長褲 4件 同上 00000000 6 adidas拖鞋 10雙 同上 00000000 7 adidas襪子 71雙 同上 00000000 8 adidas手錶 20支 同上 00000000 9 puma包包 44件 德商彪馬歐洲公開有限責任公司 00000000 10 puma帽子 130件 同上 00000000 11 puma襪子 20雙 同上 00000000 12 puma手錶 12件 同上 00000000 13 佩佩豬包包 65件 英商艾須特貝克戴維斯有限公司/英商一號娛樂英國有限公司 00000000  14 adidas零錢包 2件 德商阿迪達斯公司 00000000